【裁判字號】    97,交聲,2634
【裁判日期】    980305
【裁判案由】    聲明異議
【裁判全文】
臺灣高雄地方法院交通事件裁定       97年度交聲字第2634號
原處分機關  高雄市政府交通局
異  議  人
即受處分人  甲○○
上列受處分人因違反道路交通管理處罰條例案件，對於高雄市政
府交通局民國97年10月27日所為之違反道路交通管理事件裁決書
（原處分案號：高市交裁字第裁32-N00000000號），聲明異議，
本院裁定如下：
    主  文
異議駁回。
    理  由
一、原處分意旨略以：異議人即受處分人甲○○（下稱異議人）
    於民國96年7 月25日上午7 時40分騎乘車號PDS-896 號重型
    機車，行經高雄縣湖內鄉○○路○段226 巷巷口，因闖紅燈
    之交通違規，經高雄縣湖內分局員警當場攔停，逕行舉發異
    議人「闖紅燈（南向北）」，並填製高警交字第N00000000
    號舉發違反道路交通管理事件通知單，而高雄市政府交通局
    依據道路交通管理處罰條例第53條第1 項、第63條第1 項規
    定，於97年10月27日以高市交裁字第裁32-N00000000號裁決
    書裁處異議人罰鍰新臺幣（下同）4,500 元，並記違規點數
    3 點。
二、聲明異議意旨則以：本件異議人係駕駛重型機車違規，裁決
    單位所引用第53條第1 項、第63條第1 項之規定，所指為汽
    車。異議人因罰單遺失，錯過繳款期間，交通管理單位未為
    逾期催繳，逕以最高罰鍰4,500 元裁罰，此舉不當，為此，
    請求撤銷原處分等語。
三、按汽車駕駛人行經有燈光號誌管制之交岔路口闖紅燈者，處
    新臺幣1,800 元以上5,400 元以下罰鍰；汽車駕駛人有第53
    條之違規情形者，除依原條款處罰鍰外，並記違規點數3 點
    ，道路交通管理處罰條例第53條第1 項、第63條第1 項第3
    款分別定有明文。同條例第3 條第8 款即明文規定，本條例
    中所用「車輛」，係指在道路上以原動機行駛之汽車（包括
    機器腳踏車）或以人力、獸力行駛之車輛；自包括重型機車
    在內。又道路交通管理之稽查、違規紀錄，由交通勤務警察
    或依法令執行交通稽查任務人員執行之；汽車駕駛人之行為
    當場不能或不宜攔截製單舉發者，經以科學儀器取得證據資
    料證明其行為違規，得逕行舉發，同條例第7 條第1 項、第
    7 條之2 第1 項第7 款亦分別規定明確。依上開規定，交通
    違規之舉發本由交通勤務警察負責執行，僅當場不能或不宜
    攔截製單舉發者，始須經以科學儀器取得證據資料證明其行
    為違規，如係交通勤務警察當場攔停舉發者，則不在此限。
    另按法院受理交通異議案件，乃對於交通舉發行政處分審查
    其是否違法，本質上屬於行政爭訟過程，與普通法院審理刑
    事案件之原則不同。其舉證責任之原理，非如刑事案件中，
    應超越任何合理懷疑始可為有罪判決者之嚴格程度。其舉證
    責任之原理，應與民事訴訟相類似，除有特別規定外，基本
    上準用民事訴訟法，由國家機關與人民二造，各自履行其主
    觀之舉證責任，在過程中各自提出證據；若窮盡各種證據方
    法，待證結果仍有不明時，則由客觀之舉證責任危險分配原
    則，決定國家機關與人民二造何人應受敗訴危險，此參酌行
    政訴訟法第136 條規定準用民事訴訟法第277 條自明。
四、經查：
（一）異議人於96年7 月25日上午7 時40分騎乘車號PDS-896 號
      重型機車，行經高雄縣湖內鄉○○路○段226 巷巷口，因
      駕車行經有燈光號誌管制之交岔路口闖紅燈，經高雄縣政
      府湖內分局員警逕行舉發，並由原處分機關就其駕車行經
      有燈光號誌管制之交岔路口闖紅燈部分之交通違規行為裁
      處罰鍰4,500 元之事實，有高雄縣政府警察局96年7 月25
      日高警交字第N00000000 號舉發違反道路交通管理事件通
      知單、原處分機關97年10月27日高市交裁字第裁32-N0000
      0000號違反道路交通管理事件裁決書附卷可稽，是異議人
      有如上述之交通違規行為，堪以認定。
（二）異議人經本院合法傳喚後未到庭，而委任其父親林嘉禾為
      代理人，代理人雖稱異議人當日並無闖紅燈之違規行為，
      被警察攔下後，有表示沒有闖紅燈，警察要異議人在罰單
      上簽字，所以有在罰單上簽名，罰單在異議人身上，後來
      罰單遺失了，就忘記這件事情，這些都是收到裁決書後問
      異議人，異議人才說的云云。然異議人於聲明異議之初，
      並無表示上揭時、地無闖紅燈之違規行為，僅對於裁決機
      關未催繳一事表示意見，於本院審理時始辯稱無交通違規
      之舉，又本件舉發違反道路交通管理事件通知單業經異議
      人當場簽名收受，有上開舉發違反道路交通管理事件通知
      單可證，且為異議人及其代理人所不爭執，足徵舉發通知
      單確已當場交由異議人收受。異議人若無闖紅燈之違規行
      為，於收受舉發通知單後，如有不服，應於法定期限內申
      訴，且本應注意繳款期限，倘因自身行為致遺失該舉發通
      知單，自應申請補發，否於期限內未繳納，裁決中心即可
      依原舉發通知單逕為裁決，以此方式促使異議人接受裁罰
      ，是異議人苛責行政機關需再行催繳，並無根據。
（三）執勤之員警與異議人間並無嫌隙，亦難認有何理由故意栽
      贓異議人有闖紅燈之違規行為，是本件異議人既有如前述
      之交通違規行為，而本件舉發違反道路交通管理事件通知
      單亦已依法由異議人簽收，異議人未曾於原處分機關裁決
      前自動繳納罰鍰或依規定到案聽候裁決，原處分機關乃逕
      行裁決，並依道路交通管理處罰條例第53條第1 項規定，
      裁處異議人罰鍰4,500 元，於法並無不合。從而，本件異
      議為無理由，應予駁回。
五、原處分機關以異議人上開違規事實明確，依道路交通管理處
    罰條例第53條第1 項、第63條第1 項第3 款及違反道路交通
    管理事件統一裁罰基準表裁處異議人罰鍰4,500 元，並記違
    規點數3 點，經核並無違誤，裁量亦屬妥適，異議人空言否
    認違規而聲明異議，為無理由，應予駁回。
六、據上論斷，依道路交通案件處理辦法第19條前段，裁定如主
    文。
中    華    民    國    98    年    3     月    5     日
                  交通法庭      法  官  王靖茹
以上正本證明與原本無異。
如不服本裁定應於送達後5日內向本院提出抗告狀。
中    華    民    國    98    年    3     月    5     日
                                書記官  鍾錦祥


司法院資訊處製作；財團法人民間司法改革基金會備份。
